【裁判字號】    97,裁,1886
【裁判日期】    970313
【裁判案由】    商標異議
【裁判全文】
最  高  行  政  法  院  裁  定
                                     97年度裁字第01886號
上  訴  人  美斯生物科技股份有限公司
代  表  人  甲○○
被 上訴 人  經濟部智慧財產局
代  表  人  王美花
參  加  人  廣平企業有限公司
代  表  人  乙○○
上列當事人間商標異議事件，上訴人對於中華民國96年12月19日
臺北高等行政法院96年度訴字第1542號判決，提起上訴，本院裁
定如下：
    主  文
上訴駁回。
上訴審訴訟費用由上訴人負擔。
    理  由
一、按對於高等行政法院判決之上訴，非以其違背法令為理由，
    不得為之，行政訴訟法第242條定有明文。依同法第243條第
    1項規定，判決不適用法規或適用不當者，為違背法令；而
    判決有同條第2項所列各款情形之一者，為當然違背法令。
    是當事人對於高等行政法院判決上訴，如依行政訴訟法第
    243條第1項規定，以高等行政法院判決有不適用法規或適用
    不當為理由時，其上訴狀或理由書應有具體之指摘，並揭示
    該法規之條項或其內容；若係成文法以外之法則，應揭示該
    法則之旨趣；倘為司法院解釋或本院之判例，則應揭示該判
    解之字號或其內容。如以行政訴訟法第243條第2項所列各款
    情形為理由時，其上訴狀或理由書，應揭示合於該條項各款
    之事實。上訴狀或理由書如未依此項方法表明，或其所表明
    者與上開法條規定不合時，即難認為已對高等行政法院判決
    之違背法令有具體之指摘，其上訴自難認為合法。
二、本件上訴人對於高等行政法院判決上訴，係主張：系爭商標
    係由中文「女寶健浴湯」與日文「ㄧ
    」所組成純文字商標，與據爭註冊第708023號商標比較；
    一為中文「女  」，另一為中文「女寶健浴湯」，而「健浴
    湯」三字為商標不可分割重要部分，自應整體完整的判斷，
    不得割裂分別判斷，故二者無論外觀、讀音及觀念均不相同
    ，況據爭商標為文字與圖形相結合之聯合式商標，又有圖形
    「風車」足以區別，一般具有普通知識經驗消費者應無產生
    混淆誤認之可能，非屬近似商標。另與據爭註冊第0000000
    號商標比較，同樣一為純文字商標，一為文字與圖形組合式
    商標，除「女寶」與「女寶健浴湯」外觀、讀音及觀念已有
    差異外，據爭商標在「女寶」上方尚有中文「健康、幸福、
    貴女」等字樣，商標圖樣左上方有一類似甜甜圈圖案，右方
    有一莊淑旂女士之肖像及莊淑旂名字相結合，整體構圖較系
    爭商標複雜甚多，二者繁簡有別，一般消費者絕無可能與系
    爭商標產生混淆誤認之可能，二者絕非近似之商標可以確認
    。系爭商標與據以異議商標既非近似商標，縱使上訴人曾經
    銷參加人之產品，因兩商標非近似商標，自無商標法第23條
    第1項第14款之適用。再者，據爭商標圖樣中「女寶」二字
    ，業經廣泛大量使用於女性相關商品之中，在臺灣地區除上
    訴人之外，早有將「女寶湯」作為藥品名稱，此有聯合知識
    庫查詢網頁可查，被上訴人及訴願決定機關都未對此作出決
    定，故原處分及原決定機關僅以系爭商標有「女寶」二字遽
    將系爭商標之註冊撤銷，顯屬違誤不當。況上訴人接獲原審
    判決後隨即向被上訴人申請減縮「營養補充品、中草藥濃縮
    萃取製成之營養補充品」商品，依照商標法施行細則第27條
    商標於行政救濟程序，被異議之商標權經核准分割或其指定
    使用之商品或服務經減縮者，商標專責機關應將分割或減縮
    之情形通知行政救濟審理機關及異議人，本件已於97年1月
    10日提出減縮申請，應列入本件考量等語，為其理由。
三、本院查：觀之本件上訴理由狀所載內容，係就原審取捨證據
    之職權行使，認定參加人既早於系爭商標申請註冊前，即有
    先使用「女寶」等商標於營養補充品；及上訴人因業務往來
    關係而知悉據以異議商標之存在；又其未徵得參加人之同意
    即以「ㄧ」作為系爭商標圖樣；並
    系爭商標與據爭商標圖樣近似，且指定使用於同一或類似之
    動植物萃取製成之營養補充品等商品申請註冊等事實，指摘
    其違背法令、違背經驗法則，並就原審已論斷者，泛言未論
    斷，或就原審所為論斷，泛言其論斷矛盾，而未具體表明合
    於不適用法規、適用法規不當、或行政訴訟法第243條第2項
    所列各款之情形，難認對原判決之如何違背法令已有具體之
    指摘。至上訴人於原判決作成後，已向被上訴人申請縮減指
    定使用商品一節，核與本院應依原審所確定之事實裁判之規
    定不合，非本院所得斟酌。從而，依首揭說明，應認本件上
    訴人之上訴為不合法，應予駁回。
四、依行政訴訟法第249條第1項前段、第104條、民事訴訟法第
    95條、第78條，裁定如主文。
中    華    民    國    97    年    3     月    13    日
                    最高行政法院第一庭
                        審判長法官  鄭  淑  貞
                              法官  姜  仁  脩
                              法官  吳  明  鴻
                              法官  鄭  小  康
                              法官  帥  嘉  寶
以  上  正  本  證  明  與  原  本  無  異
中    華    民    國    97    年    3     月    14    日
                              書記官  阮  思  瑩


司法院資訊處製作；財團法人民間司法改革基金會備份。
